臺灣高等法院刑事裁定
111年度毒抗字第31號
抗  告  人
即  被  告  陳韋辰



上列抗告人因違反毒品危害防制條例案件，不服臺灣臺北地方法
院110年度毒聲字第1062號，中華民國110年12月13日裁定，提起
抗告，本院裁定如下：
    主  文
抗告駁回。
    理  由
一、原裁定意旨略以：
　㈠抗告人即被告陳韋辰基於施用第二級毒品甲基安非他命之犯
    意，於民國109年5月1日下午5、6時許，駕駛車牌號碼000-0
    000號租賃小客車（下稱本案小客車）停放於臺南市某派出
    所對面之7-11便利商店前，並在本案小客車內，以將甲基安
    非他命置入吸食器內燒烤後吸食所生煙霧方式，施用第二級
    毒品甲基安非他命1次。嗣於同日晚間11時15分許，駕駛本
    案小客車行經臺南市永康區復興路與復國路交岔路口時，因
    形跡可疑為警攔檢盤查，經警發現其因另案遭通緝而為警當
    場逮捕，並在本案小客車副駕駛座下方扣得含第二級毒品甲
    基安非他命成分之白色結晶2包（驗前淨重合計0.533公克，
    驗餘淨重合計0.509公克；聲請書誤載為「總毛重0.3990公
    克、總淨重0.0990公克、驗餘總淨重0.0988公克」，應予更
    正）及吸食器1組等事實，業據被告於偵查中坦承不諱（見
    臺灣臺北地方檢察署【下稱臺北地檢署】109年度毒偵字第2
    436號卷【下稱毒偵卷】第14至15頁），且其為警採集之尿
    液，經送請臺南市政府衛生局先以免疫學分析法（EIA）初
    步檢驗後，再以液相層析串聯質譜儀分析法（LC/MS/MS）為
    確認分析，檢驗結果呈安非他命、甲基安非他命陽性反應乙
    節，有勘察採證同意書、臺南市政府警察局永康分局（下稱
    永康分局）偵辦毒品危害防制條例案送驗尿液編號與真實姓
    名對照表編號名冊、臺南市政府衛生局檢驗結果報告在卷可
    稽（見永康分局南市警永偵第0000000000號刑案偵查卷宗第
    29頁、第31頁，臺灣臺南地方檢察署109年度毒偵字第8503
    號卷【南檢毒偵卷】第85頁），並有第二級毒品甲基安非他
    命2包及吸食器1組扣案可佐。此外，扣案之白色結晶1袋（
    驗前淨重合計0.533公克，驗餘淨重合計0.509公克），經送
    鑑驗，均檢出第二級毒品甲基安非他命成分；而扣案之吸食
    器1組，經送檢驗，其上斑跡檢出之DNA-STR型別亦與被告之
    DNA-STR型別相符等節，有高雄市立凱旋醫院濫用藥物成品
    檢驗鑑定書、臺南市政府警察局109年8月19日南市警鑑字00
    00000000號鑑定書在卷可參（見南檢毒偵卷第81頁、第101
    至102頁）。綜上，足認被告上開任意性自白與事實相符，
    堪予採信。本件事證明確，被告上開施用第二級毒品犯行，
    足堪認定。
　㈡又被告上開施用第二級毒品犯行，原經臺北地檢署檢察官以1
    09年度毒偵字第2436號為附命完成戒癮治療之緩起訴處分確
    定，緩起訴期間自109年10月6日至111年10月5日，有上開不
    起訴處分書、臺灣高等檢察署109年度上職議字第9184號處
    分書、本院被告前案紀錄表附卷可考（見毒偵卷第21至22頁
    反面、第25頁，原審110年度毒聲字第1062號卷第18至19頁
    ），惟被告於緩起訴期間，未按期前往接受戒癮治療，復經
    臺北地檢署觀護人通知被告應於指定之期日至臺北地檢署報
    到並接受採尿，被告亦均未遵期報到，而經臺北地檢署檢察
    官撤銷上開緩起訴處分確定，此亦有臺北地方檢察署檢察官
    110年度撤緩字第140號撤銷緩起訴處分書、送達證書存卷可
    查，而揆諸最高法院110年度台上字第2096、4839號判決意
    旨及說明，不論被告有無完成戒癮治療，均難認事實上已等
    同接受「觀察、勒戒或強制戒治」執行完畢，且上開緩起訴
    處分既經臺北地檢署檢察官撤銷確定，自應回復為原緩起訴
    處分不存在之狀態，檢察官仍得依修正後同條例第20條第1
    項規定聲請觀察勒戒。
　㈢末以，被告前未曾因施用毒品案件，經法院裁定令入勒戒處
    所觀察、勒戒乙節，同有上開被告前案紀錄表在卷可考。且
    參以被告本件施用第二級毒品犯行前經臺北地檢署檢察官為
    附命戒癮治療之緩起訴處分確定後，卻未能遵守緩起訴處分
    所附條件，致該緩起訴處分遭撤銷，業如前述，因此檢察官
    斟酌上情後，認本件不宜再為附命戒癮治療之緩起訴處分，
    逕向本院聲請裁定將被告送勒戒處所觀察、勒戒，並無違法
    或裁量權濫用之情事。準此，本件檢察官之聲請，應予准許
    ，爰裁定被告應送勒戒處所觀察、勒戒，期間不得逾貳月等
    語。　　
二、抗告意旨略以：被告應到松德院區接受戒癮治療，卻因家中
    小孩因素無人照顧，加上疫情關係，導致無法前去醫院就診
    ，另外正念班及地檢署採尿，被告均有正常執行，懇請鈞院
    再予被告一次機會云云。
三、按犯毒品危害防制條例第10條之罪者，檢察官應聲請法院裁
    定，令被告入勒戒處所觀察、勒戒，其期間不得逾2月，毒
    品危害防制條例第20條第1項定有明文。又修正施行後之毒
    品危害防制條例第20條第3項所定：依本條第1項、第2項為
    觀察、勒戒或強制戒治執行完畢釋放後，3年後再犯第10條
    之罪者，仍適用本條第1項、第2項規定之觀察、勒戒或強制
    戒治。此所謂「3年後再犯」，只要本次再犯（不論修正施
    行前、後）距最近1次觀察、勒戒或強制戒治執行完畢釋放
    ，已逾3年者，即該當之，不因其間有無犯第10條之罪經起
    訴、判刑或執行而受影響（最高法院109年度台上大字第382
    6號刑事大法庭裁定意旨參照）。另按毒品危害防制條例條
    例第24條修正施行後所定之多元附條件緩起訴處分，並不限
    於「附命緩起訴」，且撤銷緩起訴處分後，亦應由檢察官依
    法繼續偵查或起訴，與修正前所定之「依法追訴」不同，則
    緩起訴處分之效力與曾受「觀察、勒戒或強制戒治」之處遇
    已無法等同視之。又「附命緩起訴」戒癮治療之執行，係以
    社區醫療（機構外醫療體系）處遇替代監禁式治療，使施用
    毒品者得繼續正常家庭及社會生活，尚非集中於勒戒處所，
    受監所矯正、管理，仍難脫其「收容」或「處罰」外觀者，
    所可比擬，於機構外之戒癮治療難達其成效時，再施以機構
    內之強制處遇，亦屬循序漸進之合理矯正方式。因此「附命
    緩起訴」之被告縱使完成「戒癮治療」，難認得與觀察、勒
    戒或強制戒治「已執行完畢」之情形等同視之（最高法院11
    0年度台上字第2096號判決意旨參照）。
四、經查：
　㈠被告基於施用第二級毒品甲基安非他命之犯意，於109年5月1
    日下午5、6時許，駕駛本案小客車停放於臺南市某派出所對
    面之7-11便利商店前，並在本案小客車內，以將甲基安非他
    命置入吸食器內燒烤後吸食所生煙霧方式，施用第二級毒品
    甲基安非他命1次等事實，業據被告坦承不諱，且被告為警
    查獲後所採集之尿液檢體，經送請臺南市政府衛生局以免疫
    學分析法（EIA）為初步檢驗，並以液相層析串聯質譜儀分
    析法（LC/MS/MS）確認檢驗結果後，確呈安非他命（﹥4000n
    g/mL）、甲基安非他命（﹥4000ng/mL）陽性反應，此有勘察
    採證同意書、永康分局偵辦毒品危害防制條例案送驗尿液編
    號與真實姓名對照表編號名冊、臺南市政府衛生局檢驗結果
    報告在卷可佐，以上開雙重檢驗方法作藥物及其代謝產物之
    定性及定量分析，幾乎不會有偽陽性反應，亦即如尿液中未
    含有毒品反應者，即不可能產生因藥物所引起之偽陽性反應
    ，亦經行政院衛生署管制藥品管理局（現改制為行政院衛生
    福利部食品藥物管理署）92年6月20日管檢字第0920004713
    號函示明確，足見上開檢驗結果之正確性。且被告經警查獲
    後，當場扣案之白色結晶1袋，經送鑑驗，檢出第二級毒品
    甲基安非他命成分；而扣案之吸食器1組，經送檢驗，其上
    斑跡檢出之DNA-STR型別亦與被告之DNA-STR型別相符等節，
    有高雄市立凱旋醫院濫用藥物成品檢驗鑑定書、臺南市政府
    警察局109年8月19日南市警鑑字0000000000號鑑定書在卷可
    佐。況被告於抗告狀亦不否認有聲請意旨所指之施用第二級
    毒品犯行，足認被告確有施用第二級毒品之事實，已堪認定
    。
　㈡又被告前未曾因施用第一、二級毒品案件，經法院裁定觀察
    、勒戒或強制戒治，雖被告所犯本案曾經附命戒癮治療之緩
    起訴處分，然其戒癮治療並未完成，嗣亦經檢察官撤銷上開
    緩起訴處分，有臺北地檢署檢察官109年度毒偵字第2436號
    緩起訴處分書、臺灣高等檢察署109年度上職議字第9184號
    處分書、臺北地方檢察署檢察官110年度撤緩字第140號撤銷
    緩起訴處分書、本院被告前案紀錄表附卷可佐，而依最高法
    院110年度台上字第2096號判決意旨，不論戒癮治療是否執
    行完畢，均難認與觀察、勒戒或強制戒治之執行可相比擬，
    則檢察官綜合考量本案具體情形，以被告本案施用第二級毒
    品犯行，前經臺北地檢署檢察官為附命戒癮治療之緩起訴處
    分確定後，卻未能遵守緩起訴處分所附條件，致該緩起訴處
    分遭撤銷，因認本案不宜再為附命戒癮治療之緩起訴處分為
    由，依法聲請法院裁定將被告送觀察、勒戒乙節，難認檢察
    官裁量權之行使有何違法或明顯不當之處。職此，原審詳查
    後，認被告確有施用第二級毒品之行為，且檢察官裁量權之
    行使亦稱妥當，遂裁定被告應送勒戒處所觀察、勒戒，於法
    尚無不合。
五、綜上所述，檢察官審酌本件各情後，向原審聲請對被告為觀
    察、勒戒，尚難認其裁量有何違法或明顯失當之處。而原審
    依檢察官之聲請，裁定被告應送勒戒處所觀察、勒戒，經核
    其認事用法，並無違誤。被告猶執前詞提起本件抗告，為無
    理由，應予駁回。
據上論斷，應依刑事訴訟法第412條，裁定如主文。
中　　華　　民　　國　　111 　年　　1 　　月　　14　　日
                  刑事第十九庭  審判長法　官  曾淑華
                                      法  官  李殷君
                                      法  官  陳文貴
以上正本證明與原本無異。
不得再抗告。
                                      書記官  俞妙樺
中　　華　　民　　國　　111 　年　　1 　　月　　14　　日